【裁判字號】    89,上易,1091
【裁判日期】    890831
【裁判案由】    傷害
【裁判全文】
臺灣高等法院高雄分院刑事判決                  八十九年度上易字第一九一號
    上 訴 人    台灣高雄地方法院檢察署檢察官
    被    告    丙○○
右上訴人因被告傷害案件，不服臺灣高雄地方法院八十九年度易字第六九九號中華民
國八十九年六月一日第一審判決（起訴案號：臺灣高雄地方法院檢察署八十八年度偵
字第二九八九一號、第三○二一○號），提起上訴，本院判決如左：
    主  文
上訴駁回。
    理  由
一、甲訴意旨略以：被告丙○○於民國八十八年十一月六日下午五時五十分許，在高
    雄縣鳳山市○○○路一五六巷與其岳母乙○○○發生爭執，竟基於傷害之犯意，
    以手毆打乙○○○，致乙○○○受有右手盤腫脹瘀血、第四指指掌骨折之傷害，
    因認被告丙○○涉有刑法第二百七十七條第一項之傷害罪嫌云云。
二、本件甲訴人認被告丙○○涉有上開傷害罪嫌，無非係以告訴人乙○○○之指訴及
    其提出之診斷證明書一紙為其論據；經訊據被告丙○○堅決否認有上開傷害犯行
    ，辯稱：當天是告訴人要來打我太太，我將她們拉開而已，告訴人當時還將我所
    穿之衣領拉破，我並無毆打告訴人等語，並提出當天遭告訴人扯破衣領之上衣照
    片為證。
三、按犯罪事實應依證據認定之，無證據不得推定其犯罪事實。又不能證明被告犯罪
    者，應諭知無罪之判決，刑事訴訟法第一百五十四條、第三百零一條第一項分別
    定有明文。又認定不利於被告之事實，須依積極證據，苟積極證據不足為不利於
    被告事實之認定時，即應為有利於被告之認定，更不必有何有利之證據，最高法
    院三十年上字第八一六號著有判例；經查：
（一）告訴人乙○○○固指訴其於右揭時、地遭被告傷害，惟其於偵查中係指稱：「
      因我告他，他父親當證人，就對我不好，是空手打我的」（見八十八年偵字第
      二七九五七號偵查卷第九頁背面），於原審及本院審理中則指稱：當時我經過
      被告住處之高雄縣鳳山市○○○路一五六巷，被告就說我沒資格經過，我回說
      我已無讓你利用的價值了，被告就往我身體亂打，我拉扯被告衣服，被告就把
      我之手指折斷等語。（見原審卷第四十三頁、本院八十九年八月四日訊問筆錄
      頁），就雙方爭執原因及被告傷害之情節前後指訴尚非一致，且與其提出之蔡
      善教診所驗傷診斷書記載「右手手盤腫脹溢血三˙二甲分、第四指指掌骨骨折
      」係「為鈍器所傷」亦不相符。
（二）次查當天在場之證人即告訴人之女王麗華於原審證稱：「當天我回家後，我母
      親就來電話一直罵我，我掛電話後，她就跑來我家，並拿起拖鞋一直打我，丙
      ○○就出言要她不要打了，她就一直拉扯丙○○的衣服，我見狀就快去報警了
      」（見原審卷第十三頁）、「當天下午五點左右，我母親打電話來，由我先生
      接的，我母親在電話中罵的很難聽，後來我先生把電話掛斷，不久我母親就騎
      摩托車來，她一到門口就把鑰匙扔到屋裡，並進門二話不說就要打人，並拉扯
      我先生衣服的衣領，我先生沒有回手，因這種情形已經很多次了，我見狀就報
      警了，一直到警察來。」等語（見原審卷第四十三頁），另證人即告訴人之夫
      王仁德亦於原審證稱：告訴人之手掌已受傷快二年了，都是我帶其去看診，此
      傷她說是她自己弄傷的等語（見原審卷第十三頁），按上開二證人均是告訴人
      之至親，雖亦係被告之妻、岳父，然如被告確有毆打告訴人情事，身為人子、
      人夫之王麗華、王仁德，又豈會容忍被告目無尊長以下犯上，是該二人之證述
      ，應堪採信。
（三）況案發當天前往現場處理之高雄縣警察局鳳山分局警員郭進瑞之於本院調查時
      證稱：「（有無看到乙○○○受傷？）沒有，我有看到乙○○○打他女兒，有
      看到乙○○○打他女兒時，手有撞到鐵門。」「（有無看到丙○○夫妻打告訴
      人？）沒看到。」「（有無看到告訴人流血？）沒看到，告訴人之兒子堅持要
      回去處理，他說是家務事，未報案就將告訴人載走。」（見本院八十九年八月
      四日訊問筆錄），倘被告確有告訴人所指訴之傷害犯行，告訴人為何未當場向
      該警員提出告訴，告訴人亦不否認當天有扯破被告之上衣，有照片一幀附卷可
      證，且由告訴人受傷處為右手盤腫脹溢血、第四指指掌骨折觀之，其前揭傷勢
      是否係其打他女兒時，手有撞到鐵門及拉扯被告衣服時因過度用力所致，亦不
      無可能。
（四）綜上所述，本件告訴人之指訴既有瑕玼，復查無其他積極之證據足資證明被告
      確有上開傷害犯行，依前揭判例說明，要屬不能證明被告犯罪。
四、原審因而為被告丙○○無罪之諭知，經核尚無不合。甲訴人循告訴人之請求，以
    被告仍應負傷害罪責，提起上訴，指摘原判決不當，並無理由，應予駁回。
據上論結，應依刑事訴訟法第三百六十八條，判決如主文。
本案經檢察官林炳雄到庭執行職務。
中    華    民    國     八十九     年       八       月     三十一     日
                              臺灣高等法院高雄分院刑事第七庭
                                  審判長法官  王光照
                                        法官  ？？？
                                        法官  黃憲文
右正本證明與原本無異。
不得上訴。
                                      書記官  黃玉珠
中    華    民    國     八十九     年       九       月     二         日
                                                                        Ｂ


司法院資訊處製作；財團法人民間司法改革基金會備份。
